臺灣高等法院高雄分院刑事裁定        100年度毒抗字第113號
抗  告  人
即  被  告  陳宋龍
上列抗告人因聲請強制戒治案件，不服臺灣高雄地方法院中華民
國100 年8 月25日裁定（100 年度毒聲字第927 號），提起抗告
，本院裁定如下：
    主  文
抗告駁回。
    理  由
一、本件抗告意旨略以：抗告人是初犯，勒戒期間也很安分，不
    知為何被認定仍有吸食傾向，裁定戒治6 月至1 年；抗告人
    家困，自勒戒以來，家中陷入困境，為此提起抗告，請求准
    予撤銷戒治云云。
二、原裁定意旨略以：被告陳宋龍因施用第二級毒品，經本院以
    100 年度毒聲字第304 號裁定令入勒戒處所觀察、勒戒，有
    刑事裁定書1 份在卷可稽。被告於100 年7 月8 日起至同年
    9 月7 日止在法務部矯正署高雄看守所附設勒戒所之觀察、
    勒戒期間，經該所評估後，認有繼續施用毒品之傾向，有該
    所100 年8 月10日高所衛字第1001000197號（聲請書誤載為
    00000000000 號）函送之證明書、評估標準紀錄表各一份附
    卷可憑，是檢察官聲請將被告裁定令入戒治處所強制戒治，
    自屬於法有據，應予准許等語。
三、經查：
  (一)按「犯第10條之罪者，檢察官應聲請法院裁定，或少年法院
    （地方法院少年法庭）應先裁定，令被告或少年入勒戒處所
    觀察、勒戒，其期間不得逾2 月。觀察、勒戒後，檢察官或
    少年法院（地方法院少年法庭）依據勒戒處所之陳報，認受
    觀察、勒戒人無繼續施用毒品傾向者，應即釋放，並為不起
    訴之處分或不付審理之裁定；認受觀察、勒戒人有繼續施用
    毒品傾向者，檢察官應聲請法院裁定或由少年法院（地方法
    院少年法庭）裁定令入戒治處所強制戒治，其期間為6 個月
    以上，至無繼續強制戒治之必要為止。但最長不得逾1 年。
    」，毒品危害防制條例第20條第1 項、第2 項定有明文。是
    犯毒品危害防制條例第10條第2 項施用第二級毒品罪者，檢
    察官應聲請法院裁定令入勒戒處所觀察、勒戒，觀察、勒戒
    後，檢察官依據勒戒處所之陳報，認受觀察、勒戒人有繼續
    施用毒品傾向者，應聲請法院裁定令入戒治處所強制戒治，
    此乃戒絕毒癮之法定程序。
  (二)受觀察勒戒人有無繼續施用毒品傾向之判定，係依法務部與
    行政院衛生署所訂頒之「有無繼續施用毒品傾向評分標準評
    分說明手冊」作為評估之基準，評估之項目分為人格特質、
    臨床徵候、環境相關因素。茲再詳細說明如下：1.人格特質
    包括：毒品犯罪之相關司法紀錄、其他犯罪相關記錄、短期
    內再犯加重計分、行為觀察等細目；2.臨床徵候：因個案對
    於自己藥物使用資料可能有所保留，除由個案自陳資料外，
    必須參考個案所有資料，如尿液檢驗結果、藥物使用紀錄、
    醫療紀錄、犯罪紀錄及其他相關資料做綜合判斷，是臨床徵
    候方面包括：戒斷症狀、多重藥物使用、注射使用、使用期
    間、情緒及態度等；3.環境相關因素：因個案對於自己藥物
    使用資料可能有所保留，除由個案自陳資料外，必須參考個
    案所有資料，如藥物使用紀錄、醫療紀錄、其他犯罪紀錄及
    臨床資料等做綜合判斷，是環境相關因素包括：社會功能、
    支持系統。有無繼續施用毒品傾向之判定原則如下：上開人
    格特質、臨床徵候及環境相關因素得分60分以上者判定為有
    繼續施用毒品之傾向；50分以下者判定為無繼續施用毒品之
    傾向；51分至59分者則由判定者再做整體評估後決定，若判
    定為有繼續施用毒品之傾向，需加註理由。此有法務部89年
    12月6 日法89矯字第033729號函檢附「有無繼續施用毒品傾
    向評分標準評分說明手冊」1 份可稽。
  (三)本件臺灣高雄看守所附設勒處所檢送之「有無繼續施用毒品
    傾向證明書」及「有無繼續施用毒品傾向評估標準紀錄表」
    ，已記載依被告之人格特質、臨床徵候、環境相關因素等項
    目綜合判斷結果，被告共得72分，其中人格特質方面，包括
    毒品犯罪相關司法紀錄、其他犯罪相關紀錄、短期內再犯加
    重計分及行為觀察等項目計得42分；臨床徵候方面，包括戒
    斷症狀、多重藥物使用、注射使用、使用期間、情緒及態度
    等項目計得25分；環境相關因素方面，包括社會功能、支持
    系統等項目計得5 分，總計得分72分，因認被告有繼續施用
    毒品之傾向等情，有上開證明書、評估標準紀錄表各1 份在
    卷可憑（見100 年度毒偵字第1135號卷第34頁、第35頁）。
    上開評定結果係依主管機關訂頒之評估基準進行，在客觀上
    並無逾越裁量標準，且上開評定結果是由專業醫師依前開評
    估基準所為之專業判斷，是臺灣高雄看守所附設勒處所判定
    被告有繼續施用毒品之傾向，顯屬有據。
四、綜上所述，原審依毒品危害防制條例第20條第2 項後段規定
    ，裁定被告令入戒治處所施以強制戒治，其期間為6 個月以
    上，至無繼續強制戒治之必要為止，但最長不得逾1 年，經
    核並無不合。本件被告抗告意旨，空言指摘原裁定不當，為
    無理由，應予駁回。
五、據上論結，應依刑事訴訟法第412 條，裁定如主文。
中    華    民    國  100     年    9     月    15    日
                刑事第二庭  審判長法  官  林正雄
                                  法  官  邱明弘
                                  法  官  黃壽燕
以上正本證明與原本無異。
不得再抗告。
中    華    民    國  100     年    9     月    15    日
                                  書記官  戴志穎